臺灣板橋地方法院民事判決              100年度訴字第466號
原      告  葉林靜江
訴訟代理人  陳正旻律師
被      告  林宗鐸
            林淑媛
            林建忠
            劉林彩雲
            陳林壁霞
            林寶秀
            林博賢
            林陳好
            林璟鴻
            林祺育
            林金燕
前七人共同
訴訟代理人  葉素貞
被      告  林良雄
            林榮吉
            林得三
            林得銘
            林得益
            林碧珠
            林碧玉
            林張
            王陳月華
            王家恒
            王家亮
            張王愛玲
            王惠芬
            王李彩雲
            王家財
            王家福
            王家全
            王家榮
            王淑美
            王振賢
            簡王寶蓮
兼前十三人
訴訟代理人  王家浩
被      告  林昆鍾
上列當事人間請求履行協議等事件，經本院於民國100 年6 月27
日言詞辯論終結，判決如下：
    主  文
被告應協同原告就兩造公同共有坐落新北市○○區○○段二小段
、新北市○○區○○段如附表一所示土地，各按如附表二所示比
例辦理分割登記。
訴訟費用由被告負擔。
    事實及理由
一、程序方面：
    本件被告林宗鐸、林淑媛、林建忠、劉林彩雲、林良雄、林
    榮吉、林得三、林得銘、林得益、林碧珠、林碧玉、林張
    、林昆鍾等13人經合法通知，未於言詞辯論期日到場；被告
    陳林壁霞、林寶秀、林博賢、林陳好、林璟鴻、林祺育、林
    金燕、王陳月華、王家浩、王家恒、王家亮、張王愛玲、王
    惠芬、王李彩雲、王家財、王家福、王家全、王家榮、王淑
    美、王振賢、簡王寶蓮等21人經合法通知，未於最後言詞辯
    論期日到場，核皆無民事訴訟法第386 條所列各款情形，爰
    依原告之聲請，由其一造辯論而為判決，合先敘明。
二、原告起訴主張：
  (一)緣坐落新北市○○區○○段2 小段、新北市○○區○○段如
    附表一所示土地共計24筆（下稱系爭土地），原為兩造之被
    繼承人林在枝所有，且權利範圍均為9 分之1 。嗣被繼承人
    林在枝過世後，原告與被告林陳好、林璟鴻、林祺育、林金
    燕、林博賢、陳林壁霞、林寶秀、林宗鐸、林淑媛、林建忠
    、劉林彩雲、林張  、林良雄、林榮吉、林得三、林得銘、
    林得益、林碧珠、林碧玉、王陳月華、王家浩、王家恒、王
    家亮、張王愛玲、王惠芬、王李彩雲、王家財、王家福、王
    家全、王家榮、王淑美、王振賢、簡王寶蓮等33人及起訴前
    已過世之訴外人林重仁於民國90年6 月13日曾對系爭土地進
    行協議，並於協議書第2 項約定關於被繼承人林在枝所有之
    系爭土地，應有部分各為9 分之1 ，共同議定分割如協議書
    附表所示比例，並於協議書第4 項第1 點約定：「甲、乙、
    丙三方均同意於簽立協議書後，應即先至地政事務所辦理第
    2 項土地之公同共有繼承登記，並向法院或調解委員會，依
    附表之分割方式及持分聲請調解成立和解筆錄，以資確定彼
    此之繼承分割及分割比例。」。即原告與前開被告及起訴前
    已過世之訴外人林重仁所約定持分比例，係按照協議書附表
    辦理分割登記，此有協議書（下稱系爭協議書）可稽。原告
    與前開被告及起訴前已死亡之訴外人林重仁於上開協議後，
    並已於91年7 月8 日就被繼承人林在枝所有之系爭土地應有
    部分有9 分之1 辦理公同共有繼承登記在案。惟嗣原告復依
    上開協議書之約定，屢次請求被告等人依協議書約定協同辦
    理系爭土地之分割登記時，被告等人均不願配合，不得已爰
    提起本件訴訟。
  (二)本件公同共有人即訴外人林重仁既於起訴前之97年3 月3 日
    已死亡，依法原告自得請求訴外人林重仁之法定繼承人辦理
    系爭土地之繼承登記。又訴外人林重仁與其配偶林劉畹蘭（
    74年4 月25日死亡）結婚後，育有長男林宗宏（92年2 月8
    日死亡）、長女即被告林淑真（業經撤回）、次男即被告林
    宗堂（業經撤回）、三男林宗墀（95年2 月7 日死亡）、次
    女即被告林淑梨（業經撤回）及四男即被告林宗漢（業經撤
    回），而其中其配偶林劉畹蘭先於訴外人林重仁死亡，依法
    無繼承權，另長男林宗宏、三男林宗墀亦分別於92年2 月8
    日、95年2 月7 日死亡，早於訴外人林重仁死亡之時，故依
    法嗣於97年3 月3 日訴外人林重仁死亡後，渠對系爭土地之
    權利（依系爭協議書約定為應有部分144 分之1 ）本應由其
    子女即被告林淑真、林宗堂、林淑梨、林宗漢及其孫子女即
    被告林昆鍾、林怡秀（業經撤回）、林昆達（業經撤回）、
    林怡瑞（業經撤回）、林昆生（業經撤回）共同繼承及代位
    繼承，但因嗣於本件訴訟審理中，被告林昆鍾、林怡秀、林
    淑真、林宗堂、林昆達、林怡瑞、林昆生、林淑梨、林宗漢
    等9 人於100 年5 月2 日業已就被繼承人即訴外人林重仁對
    於系爭土地之權利辦妥分割繼承登記，而由被告林昆鍾1 人
    單獨繼承，故原告除已撤回對被告林怡秀、林淑真、林宗堂
    、林昆達、林怡瑞、林昆生、林淑梨、林宗漢等8 人之起訴
    外，並依系爭協議書約定及繼承法律關係，訴請被告林宗鐸
    等34人協同辦理分割登記。
  (三)為此，爰本於系爭協議書之約定及繼承之法律關係，提起本
    件訴訟，並聲明求為判決：如主文所示。
三、被告林宗鐸、林淑媛、林建忠、劉林彩雲、林良雄、林榮吉
    、林得三、林得銘、林得益、林碧珠、林碧玉、林張  、林
    昆鍾等13人未於言詞辯論期日到場，亦未提出書狀作何聲明
    或陳述；被告陳林壁霞、林寶秀、林博賢、林陳好、林璟鴻
    、林祺育、林金燕、王陳月華、王家浩、王家恒、王家亮、
    張王愛玲、王惠芬、王李彩雲、王家財、王家福、王家全、
    王家榮、王淑美、王振賢、簡王寶蓮等21人則未於最後言詞
    辯論期日到場，據其以前到場陳述及所提出書狀陳稱：對於
    原告之請求，渠等並無意見等語（見本院卷一第46頁、第11
    5 頁），惟仍聲明判決：原告之訴駁回。
四、原告上揭主張如附表一所示系爭土地，原為兩造之被繼承人
    林在枝所有，且權利範圍均為9 分之1 。嗣被繼承人林在枝
    過世後，原告與被告（除被告林昆鍾外）等33人及起訴前已
    過世之訴外人林重仁於90年6 月13日曾對系爭土地進行協議
    ，並於協議書第2 項約定關於被繼承人林在枝所有之系爭土
    地，應有部分各為9 分之1 ，共同議定分割如協議書附表所
    示比例，並於協議書第4 項第1 點約定：「甲、乙、丙三方
    均同意於簽立協議書後，應即先至地政事務所辦理第2 項土
    地之公同共有繼承登記，並向法院或調解委員會，依附表之
    分割方式及持分聲請調解成立和解筆錄，以資確定彼此之繼
    承分割及分割比例。」等語。嗣原告與前開被告33人及起訴
    前已死亡之訴外人林重仁於上開協議後，並已於91年7 月8
    日就被繼承人林在枝所有之系爭土地應有部分有9 分之1 辦
    妥公同共有繼承登記在案。惟迨原告復依上開協議書之約定
    ，請求依協議書約定協同辦理系爭土地之分割登記時，被告
    等33人則均不願配合。另因就訴外人林重仁對於系爭土地所
    享權利，其繼承人業經辦妥分割繼承登記，而由被告林昆鍾
    1 人單獨繼承，故依系爭協議書約定及繼承法律關係，被告
    等34人自應協同辦理分割登記之事實，業經提出與所述相符
    之訴外人林重仁及其妻林劉畹蘭戶籍謄本、訴外人林重仁之
    繼承系統表暨其繼承人、代位繼承人之戶籍資料、系爭土地
    登記第二類謄本、系爭協議書暨其附表（見本院補字卷第24
    2 至第250 頁）等件在卷為證，且為被告陳林壁霞、林寶秀
    、林博賢、林陳好、林璟鴻、林祺育、林金燕、王陳月華、
    王家浩、王家恒、王家亮、張王愛玲、王惠芬、王李彩雲、
    王家財、王家福、王家全、王家榮、王淑美、王振賢、簡王
    寶蓮等21人到庭所不爭執（見本院卷一第11 5頁），另被告
    林宗鐸、林淑媛、林建忠、劉林彩雲、林良雄、林榮吉、林
    得三、林得銘、林得益、林碧珠、林碧玉、林張  、林昆鍾
    等13人經合法通知，均迄未於言詞辯論期日到場，復皆未提
    出任何書狀爭執或否認原告之主張，依民事訴訟法第280 條
    第3 項前段準用同條第1 項前段之規定，即應視同自認，是
    原告前述主張之事實，自堪信為真實。
五、從而，原告主張依據系爭協議書之約定及繼承之法律關係，
    被告應協同原告就兩造所公同共有之系爭土地，各按如附表
    二所示比例辦理分割登記等語，即屬於法有據，為有理由，
    應予准許。
六、據上論結，本件原告之訴為有理由，依民事訴訟法第385 條
    第1 項前段、第78條、第85條第1 項前段，判決如主文。
中    華    民    國   100    年    7     月    18    日
                  民事第一庭    法  官  黃若美
以上正本係照原本作成
如對本判決上訴，須於判決送達後20日內向本院提出上訴狀。如
委任律師提起上訴者，應一併繳納上訴審裁判費。
中    華    民    國   100    年    7     月    18    日
                                書記官  高偉庭